臺灣臺北地方法院民事判決　　　　　　　96年度訴字第2401號
原　　　告　華南商業銀行股份有限公司
法定代理人　乙○○
訴訟代理人　丙○○
　　　　　　甲○○
　　　　　　庚○○
被　　　告　醫邁實業股份有限公司
法定代理人　己○○
被　　　告　戊○○
　　　　　　　　　　　　1樓
被　　　告　丁○○
上列當事人間請求清償借款事件，本院於中華民國96年7月26日
言詞辯論終結，判決如下：
    主  文
被告應連帶給付原告新台幣伍佰捌拾壹萬零玖佰陸拾元，及如
附表所示之利息、違約金。
訴訟費用新台幣伍萬捌仟陸佰壹拾捌元由被告連帶負擔。
本判決於原告以新臺幣壹佰玖拾肆萬元或同額之中央政府建設公
債九十年度甲類第一期債票為被告供擔保後，得假執行。
    事實及理由
一、程序方面：本件依兩造訂立之授信契約書授信共通條款第17
    條、保證書第11條之約定，合意由本院為第一審管轄法院，
    是本院就本件訴訟，自有管轄權；又本件被告醫邁實業股份
    有限公司未於言詞辯論期日到場，核無民事訴訟法第386條
    所列各款情形，爰依原告之聲請，由其一造辯論而為判決。
二、原告起訴主張：
（一）被告醫邁實業股份有限公司（下稱醫邁公司）、戊○○、
      丁○○等三人於民國94年12月6日簽立授信契約書予原告
      ，言明被告三人等與原告授信往來願遵守契約書各項條款
      之約定。被告戊○○、丁○○等二人另出具於94年12月6
      日簽立之保證書，言明連帶保證醫邁公司對原告現在（包
      括過去所負現在尚未清償）及將來所負之借款、票據、透
      支、墊款、保證、損害賠償等及其他一切債務以新台幣（
      下同）960萬元整為限額（含本金及其利息、延遲利息、
      違約金、損害賠償及其他從屬於主債務之負擔），願與主
      債務人即醫邁公司負連帶清償之責任。據上開約定被告醫
      邁公司於94年12月8日起向原告借款一筆800萬元，並簽立
      授信動撥申請書兼借款憑證，約定借款期間自94年12月8
      日起至97年11月8日止，利息按原告訂定之定儲利率指數
      加碼年率2.08％計付，並隨原告訂定之定儲利率指數調整
      而調整，加碼幅度不變（借款憑證第2條第3項）；另約定
      自借款日起，依年金法，於每月8日按月平均攤付本息。
      若逾期還款時，逾期在六個月以內部分按約定利率10％計
      付違約金，逾期超過六個月部分，按約定利率20％計付違
      約金。此有被告三人所立授信契約書、保證書、授信動撥
      申請書兼借款憑證為證。詎被告醫邁公司僅繳納貸款本息
      至95年10月8日即未依約繳款，原告屢次催討被告均置之
      不理，迄未清償積欠本息，更於民國95年12月22日遭票據
      交換所公告拒絕往來處分，依據被告三人所立之授信契約
      書第7條第1項、第2項約定，所有借款視為全部到期，應
      立即清償，共計尚積欠原告本金5,810,963元，及如附表
      所示之利息、違約金。被告戊○○、丁○○為連帶保證人
      ，依法自應負連帶清償責任。故爰依消費借貸契約請求權
      及連帶保證關係請求權請求被告等負連帶清償之責。
（二）本件被告丁○○及戊○○均係擔任連帶保證人，所負之債
      務係屬連帶保證債務，實無適用民法第745條之情事。且
      被告醫邁公司於94年12月8日向原告借款一筆800萬元，上
      開借款原告已於94年12月8日撥款匯入被告醫邁公司於原
      告處所開立之活期存款帳戶（帳號000000000000），撥款
      金額為800萬元，有被告醫邁公司之存款往來明細帳及客
      戶資料查詢申請單為證，被告醫邁公司於95年1月6日起存
      入攤付本息金額，按月攤付本息，借款攤付本息繳至95年
      10月份，尚積欠原告5,810,963元及自95年10月8日起計算
      之利息、違約金，本件借款之消費借貸契約係屬合法生效
      之契約，故本件實無被告丁○○所辯稱有民法第742條及
      最高法院42年台上字第1060號判例之適用情形，縱上所述
      ，被告丁○○所辯，殊不足採。
（三）爰聲明：1.被告應連帶給付原告5,810,963元及及如附表
      所示之利息、違約金。2.請准原告提供現金或同額之90
      年度甲類第一期中央政府建設公債債票為擔保後宣告假執
      行。
三、被告丁○○則以：
（一）被告丁○○主張先訴抗辯權。又被告丁○○於94年11月下
      旬許，前往被告醫邁公司求職，該公司面試主管陳稱目前
      公司並無職缺，就是有職缺僅為固定薪水，收入並不高，
      於是說服被告掛名董事，公司每月將支付10萬元之董事酬
      勞，有盈餘再視情況支付紅利等語，被告當時少不經事又
      思慮不週，於是答應連帶保證等情事，並於94年12月6日
      簽訂保證契約，同年12月8日簽訂授信契約。94年12月6日
      之後，被告醫邁公司並未按月履行上揭承諾，茲因本件原
      告聲請假扣扣強制執行（板橋地院95年度裁全字第13545
      號裁定），被告丁○○赫然發現被告醫邁公司惡意訛詐，
      內神通外鬼，連袂原告不法職員，不法超貸800萬元予被
      告醫邁公司，何以原告銀行授信貸款予空殼公司？以何計
      算基礎授信上揭高額消費借貸予被告醫邁公司？充其量，
      被告醫邁公司僅為空殼公司，何來資產？為何該醫邁原始
      各股東均不擔任連帶保證人？原告銀行為知名金融機構，
      卻未盡徵信之能事，輕易消費借貸予空殼公司，而由毫無
      親屬關係、資金關係之被告丁○○背負連帶債務，確實有
      違常理，況被告丁○○僅為一求職人員並未擔任該公司任
      何職務，事實上亦未按月支領董事酬勞，依消費者保護法
      第12條第1項、同法施行細則第13、14條之規定，被告丁
      ○○於94年12月6日簽訂之保證契約、94年12月8日所簽訂
      之授信契約，均對被告丁○○不生任何效力。
（二）原告之對保人王程章並未盡對保人之職責，照會丁○○與
      醫邁公司有何資金關係？是否為醫邁公司之股東？在醫邁
      公司擔任何種職務？即冒然對保，均有嚴重疏失，且原告
      並未盡金融機構授信之徵信義務，冒然超貸予被告醫邁公
      司，確實啟人疑竇？縱然原告無惡意，亦不免有重大過失
      ，本件原告於94年12月8日存入被告醫邁公司帳戶800萬元
      消費借貸，詎醫邁公司於95年10月8日惡意倒閉，被告丁
      ○○無故被利用掛名董事乙職，事實上無領取任何酬勞或
      紅利，卻須背負鉅額保證債務，誠難信服，更有甚者，被
      告丁○○96年4月24日前往國稅局調閱最新財產、所得資
      料清單，更赫然發現被告丁○○掛名被告醫邁公司投資
      300 萬元及94年度該公司給付36,999元之紅利，惟以上均
      非事實。
（三）被告丁○○非被告醫邁公司員工，又非其股東，與其各股
      東均無親屬關係，95年度所得清單已無營利給付，足徵意
      圖利用以被告丁○○為人頭之目的已達，除背負本件醫邁
      公司積欠原告800萬元連帶保證責任外，被告醫邁公司更
      故技重施，於94年12月間更向訴外人第一銀行大同分行無
      擔保授信借貸1,095萬元，被告亦為連帶保證人，被告丁
      ○○亦背負第一銀行1,095萬元連帶保證責任，並在95年
      12月12日被告丁○○所有位於台北縣中和市○○路369巷
      177號5樓住所，已被第一銀行聲請法院查封。被告丁○○
      僅94年間前往被告醫邁公司求職，參見94、95年度國稅局
      資料，被告並無薪資或任何所得，94年營利科目36,999元
      亦未真正受領，本件系爭保證、授信等定型化契約，就被
      告丁○○而言並非對價契約，且顯失公平。
（四）綜上，被告丁○○僅前往醫邁公司欲求得乙職以養家活口
      ，詎被告醫邁公司惡意誘導掛名董事，更惡意連袂原告超
      貸，從94年12月8日至95年10月8日為止，存續期間僅10個
      月即惡意倒閉，債留被告丁○○，非但顯失公平，且確實
      不法，僅請鈞院明察並依上揭消保法、消保法施行細則暨
      民法第247條之1第4款等法律關係，駁回原告就丁○○部
      分之訴，僅由醫邁公司及當時之董事長戊○○連帶給付本
      件連帶債務為己足。
（五）並聲明：原告之訴駁回。
四、被告戊○○則以：伊並無替被告醫邁公司擔任連帶保證人，
    系爭授信契約書、保證書是會計小姐拿給伊簽的等語資為抗
    辯。並聲明：原告之訴駁回。
五、被告醫邁公司未於言詞辯論期日到場，亦未提出書狀作何聲
    明或陳述。
六、本件原告就其主張之事實，業據其提出與所述相符之授信動
    撥申請書兼借款憑證、授信契約書、保證書、客戶資料查詢
    申請單、放款戶帳號資料查詢申請單存款往來明細表等為證
    （影本附卷），被告醫邁公司經合法通知未於言詞辯論期日
    到場，復未提出任何書狀供本院參酌，而被告丁○○、戊○
    ○對渠等於授信契約書、保證書上簽名亦不爭執，原告上開
    主張自堪信為真實。至於被告丁○○、戊○○雖以前揭情詞
    抗辯，惟查：
（一）被告丁○○雖辯稱先訴抗辯權云云，然按連帶保證債務之
      債權人得同時或先後向保證人為全部給付之請求，保證人
      不得主張先訴抗辯權，最高法院77年度台上字第1772號判
      決可資參照。本件被告丁○○為連帶保證人，揆諸前揭說
      明，被告丁○○自不得主張先訴抗辯權。
（二）被告丁○○復辯稱其僅為一求職人員並未擔任該公司任何
      職務，事實上亦未按月支領董事酬勞，依消費者保護法第
      12 條第1項、同法施行細則第13、14條之規定，系爭連帶
      保證契約違反消費者保護法而無效云云，惟按所謂消費者
      ，依據消費者保護法第二條之立法解釋，指以消費為目的
      而為交易、使用商品或接受服務者而言。銀行或其他金融
      機構與連帶保證人間所訂立之保證契約，乃保證人擔保借
      款人對金融機構債務之清償責任，金融機構對保證人並未
      提供任何商品或服務，保證人並未因保證契約而自銀行獲
      得報償，尚非屬消費者保護法所規定有關消費之法律關係
      ，自無該法之適用（最高法院90年台上字第2011號判決意
      旨參照）。蓋銀行或其他金融機構與連帶保證人間所訂立
      之保證契約，乃保證人擔保借款人對金融機構債務之清償
      責任，金融機構對保證人並未提供任何商品或服務，保證
      人並未因有保證契約而自銀行獲得報償，其性質應屬單務
      、無償契約，尚非屬消費者保護法之有關消費法律關係。
      是被告丁○○辯稱系爭連帶保證契約違反消費者保護法而
      無效云云，自不可採。
（三）被告丁○○另辯稱原告銀行為知名金融機構，卻未盡徵信
      之能事，輕易消費借貸予空殼公司，而由毫無親屬關係、
      資金關係之被告丁○○背負連帶債務，有違常理，並依民
      法第247條之1顯失公平云云，惟按當事人互相意思表示一
      致者，無論其為明示或默示，契約即為成立，民法第153
      條第1項定有明文，被告丁○○並不否認原告所提授信約
      定書及保證書上「丁○○」之簽名為其所親簽（見本院96
      年4月26日言詞辯論筆錄），是於雙方意思表示合致時，
      連帶保證契約即為成立，至於被告丁○○與借款人醫邁公
      司之間有無親屬關係、資金關係，並非連帶保證契約成立
      要件，被告丁○○與醫邁公司之間縱無親屬關係、資金關
      係，並不影響原告與被告之間連帶保證契約之成立，被告
      丁○○辯稱原告未盡徵信而有重大過失及顯失公平云云，
      自不足採。
（四）另按因被詐欺或被脅迫，而為意思表示者，表意人得撤銷
      其意思表示。但詐欺係由第三人所為者，以相對人明知其
      事實或可得而知者為限，始得撤銷之。被詐欺而為之意思
      表示，其撤銷不得以之對抗善意第三人，民法第92條定有
      明文。被告丁○○復辯稱醫邁公司為空殼公司，連袂原告
      不法職員，不法超貸800萬元予被告醫邁公司，伊受詐欺
      而為保證云云，經查，被告丁○○主張醫邁公司為空殼公
      司縱或屬實，惟被告丁○○並未舉證原告明知或可得而知
      其受醫邁公司詐欺而為意思表示，依上開規定，被告丁○
      ○亦不得撤銷所為之意思表示。
（五）被告戊○○雖辯稱伊不是實際出資人，伊是無辜的云云，
      惟查，被告戊○○並不否認有於系爭授信約定書、保證書
      上簽名（見本院96年7月26日言詞辯論筆錄），而消費借
      貸為諾成契約，系爭授信約定書及保證書既為被告戊○○
      所親簽，於被告戊○○簽署系爭契約時，借貸契約及連帶
      保證契約即為成立，被告戊○○縱非實際出資人，仍不影
      響系爭契約之成立；次查，依系爭授信約定書第14條約定
      ：連帶保證人得隨時以書面通知貴行終止保證責任，但對
      於終止前已發生的主債務，仍須負責；被告戊○○於96年
      7月26日言詞辯論期日所提出之切結書、讓渡書、律師事
      務所函等件，僅為被告與第三人陳松村等人間之協議，並
      非對原告之通知，均難援引有利於被告戊○○之認定。
（六）縱上所述，被告丁○○、戊○○既於系爭授信約定書、保
      證書上簽名，即應負連帶保證責任。
七、按借用人應於約定期限內，返還與借用物種類、品質、數量
    相同之物；連帶債務之債權人，得對於債務人中之一人，或
    數人，或其全體，同時或先後請求全部或一部之給付，民法
    第478條前段、第273條第1項分別定有明文。從而原告依據
    消費借貸及連帶保證契約之法律關係，請求被告連帶給付5,
    810,963元，及如附表所示之利息、違約金，為有理由，應
    予准許。又原告陳明願供擔保，請求宣告假執行，核無不合
    ，茲酌定相當之擔保金額，予以准許。
八、結論：本件原告之訴為有理由，依民事訴訟法第385條第1項
    前段、第85條第2項、第390條第2項，判決如主文。
中　　華　　民　　國　　96　　年　　8 　　月　　9 　　日
                  民事第二庭  法  官  吳淑惠
以上正本係照原本作成。
如對本判決上訴，須於判決送達後20日內向本院提出上訴狀
中　　華　　民　　國　　96　　年　　8 　　月　　10　　日
                              書記官  蔡凱如
